【裁判字號】    92,重勞訴,8
【裁判日期】    950510
【裁判案由】    慰撫金等
【裁判全文】
臺灣士林地方法院民事判決             92年度重勞訴字第8號
原      告    丙○
訴訟代理人    魏千峰律師
複代理人      甲○○律師
訴訟代理人    陳芬芬律師
              周滄賢律師
被      告    達美樂披薩股份有限公司
兼法定代理人  乙○○○
訴訟代理人    林永頌律師
              陳溫紫律師
              黃韋齊律師
複代理人      黃聖棻律師
              施穎弘律師
上列當事人間請求給付慰撫金等事件，本院於民國95年4 月25日
言詞辯論終結，判決如下：
    主  文
原告之訴及假執行之聲請均駁回。
訴訟費用由原告負擔。
    事實及理由
一、原告起訴主張：
  (一)原告原任職於被告達美樂披薩股份有限公司（下稱「達美樂
    公司」）擔任督導，民國90年3 月12日下午4 時30分許，原
    告前往被告公司新店店（臺北縣新店市○○路56號1 樓）巡
    視時，因店中人手不足，而幫忙製作披薩，惟因披薩臺上方
    之電腦鐵架設置離地面約僅160 公分，致正常身材之原告（
    身高為173 公分）在執行職務時撞擊頭部，並致原告產生語
    言障礙，無法清楚與人溝通，右側肢體偏癱，情緒不穩須長
    期或終身抗癲癇藥物治療，歷經2 年以上之多次手術及治療
    ，仍無法痊癒，而終身3 級殘廢。92年3 月11日被告確認原
    告受有職業災害，並代向勞保局申請殘廢給付，然翌日（3
    月13日）被告即發函終止兩造之僱傭契約。
  (二)原告所受之損害乃屬職業災害，被告達美樂公司亦發函自認
    之，並經勞工保險局核發殘廢給付加以肯認（原證四），被
    告達美樂即應負損害賠償責任；況依職業災害勞工保護法第
    7 條規定，被告達美樂公司亦應推定為有過失，被告達美樂
    公司既無法舉證證明其無過失，自不得免負損害賠償責任。
    又被告乙○○○為被告達美樂公司之負責人，於執行業務時
    本應注意勞工安全衛生法第5 條之規定，並為一切妥善之安
    全設施，然其設置披薩製作臺上方之電腦鐵架時高度不足，
    使正常身材之原告在執行職務時撞擊頭部而終身殘廢，且喪
    失工作能力，被告乙○○○對此一傷害結果確有應注意而未
    注意之過失，且違反勞工安全衛生法關於雇主提供必要安全
    衛生設備之規定，顯係違反保護他人法律，而生損害於原告
    。原告成為3 級殘廢之損害，確實與原告於90年3 月12日在
    被告達美樂公司新店店所受之頭部撞擊事故有直接因果關係
    ，依民法第28條、公司法第23條、民法第184 條第1 項、第
    2 項、第193 條第1 項、第195 條第1 項、第273 條第1項
    規定，被告應連帶負損害賠償責任。
  (三)原告就其所受損害並無與有過失；被告達美樂公司所給付之
    3 節禮金共計新臺幣（下同）20萬元，係原告依工作規則第
    13 節 第3 條之規定所得領取者，並非系爭撞擊事故之精神
    損害賠償金，被告自不得於本件請求扣抵；又原告對於被告
    之侵權行為損害賠償請求權，並不因受領保險金而喪失，故
    原告雖自國華人壽保險股份有限公司受領保險金480,690 元
    ，被告亦不得主張扣抵。
  (四)原告醫療、復健終止日為92年2 月28日，迄原告年滿60歲之
    勞工退休即118 年8 月20日止（原告係58年8 月20日生），
    尚有26年6 月之工作年限，原告因該事故而100%喪失勞動能
    力，爰以每年薪資60萬元，並依霍夫曼複式計算法扣除中間
    利息後，計算原告27年之勞動能力損失為10,082,690元（計
    算式：600,000 元×16.00000000 ≒10,082,690，元以下四
    捨五入）；又斟酌兩造之經濟狀況及身分地位後，原告應得
    請求慰撫金300萬元，合計為13,082,690元。惟原告已受領
    勞工保險局之殘廢給付1,764,000 元，並受領團體保險保險
    金4,005,479 元，扣除前開給付後，原告得請求被告連帶賠
    償之金額為7,238,790 元。
  (五)並聲明請求判決：
    1.被告應連帶給付原告7,238,790 元，及自起訴狀繕本送達
      被告之翌日起至清償日止，按年息5%計算之利息。
    2.請准供擔保，宣告假執行。
二、被告則辯稱：
  (一)原告於93年3 月12日下午4 時30分左右，於被告達美樂公司
    新店店內撞及頭部，仍於當日及93年3 月15日正常工作（93
    年3 月13日、14日係原告正常排休之休假日）；迄93年3 月
    16 日 上午6 時許始感不適就醫，嗣歷經桃園國軍802 醫院
    、三軍總醫院數次手術，最終成為3 級殘廢。從而原告於工
    作中撞及頭部，與其後來成為3級殘廢，並無因果關係。
  (二)縱認原告頭部撞擊鐵架事故與其殘廢結果有因果關係，惟該
    鐵架之設置不在員工製作披薩或洗手之動線上，正常情形下
    並無撞擊可能，原告疏於注意撞及電腦鐵架，應負至少80%
    之與有過失責任；原告請求之慰撫金數額亦過高；另原告已
    受領被告給付之慰問金10萬元、3 節慰問金20萬元，並受領
    國華人壽保險股份有限公司給付之職災殘廢補償480,690 元
    ，該部分金額亦應扣除。從而被告應已無庸再給付任何金額
    。
  (三)並聲明請求判決：
    1.原告之訴及假執行之聲請均駁回。
    2.如受不利判決，願供現金或等值之臺灣銀行無記名可轉讓
      定期存單為原告供擔保，請准宣告免為假執行。
三、兩造不爭執之事實：
  (一)原告於93年3 月12日下午4 時30分左右，於被告達美樂公司
    新店店內（地址：臺北縣新店市○○路56號1 樓）執行職務
    時，頭部撞及店內電腦鐵架（該鐵架高度距地面約160 公分
    ，原告身高約173 公分），原告當日仍繼續工作至7 時9 分
    ，同年3 月13日、14日係原告正常排休之休假日，3 月15日
    原告亦正常工作。迄93年3 月16日上午6 時許，原告感頭部
    不適就醫，歷經桃園國軍802 醫院、臺北三軍總醫院數次手
    術，治療後仍有語言障礙，無法清楚與人溝通，右側肢體偏
    癱，情緒不穩須長期或終身抗癲癇藥物治療，而成為3 級殘
    廢。嗣原告及其因頭部撞擊受有職業災害為由，向勞工保險
    局申請勞工保險殘廢給付，並經被告於申請書上「投保單位
    證明欄」上用印，勞工保險局並核發1,764,000 元之殘廢給
    付予原告。嗣被告達美樂公司並於92年3 月12日發函，依勞
    動基準法第54條第2 款終止與原告間之僱傭契約。
    以上不爭執之事實，並有證明書、行政院勞工委員會勞動檢
    查處函、三軍總醫院出具之勞工保險殘廢診斷書、勞工保險
    給付申請書（兼給付收據）、核定通知書、被告函（本院92
    年度士勞調字第12號卷〈下稱「調解卷」〉，第11頁至第18
    頁參照）、被告公司之值班表、出席表（本院卷一，第21頁
    至第22頁參照）。並經本院調閱原告於桃園國軍802 醫院、
    臺北三軍總醫院之病歷足資參照。
  (二)原告於90年3 月16日後，已受領被告給付之慰問金10萬元、
    3 節慰問金20萬元（共計30萬元），並受領國華人壽保險股
    份有限公司給付之職災殘廢補償480,690 元。此並有3 節慰
    問金計算表、台北銀行入戶電匯回條、團保職災殘廢給付計
    算明細、國華人壽保險股份有限公司團保部函、理賠給付明
    細通知書等件在卷足憑（本院卷一，第29頁至第34頁參照）
    。
四、本件經兩造整理並簡化之爭點為（本院卷二，第100 頁參照
    ）：
  (一)被告於電腦鐵架之設置是否有過失？如有過失，其過失與原
    告殘廢之結果是否有因果關係？
  (二)原告就其殘廢之結果，是否有與有過失？
  (三)被告是否應連帶負侵權行為損害賠償責任？其金額為若干？
五、茲析述如下：
  (一)按因故意或過失，不法侵害他人權利者，負損害賠償責任；
    違反保護他人之法律，致生損害於他人者，負損害賠償責任
    ，民法第184 條第1 項前段、第2 項前段固分別定有明文。
    惟按損害賠償之債，以有損害之發生及有責任原因之事實，
    並二者之間，有相當因果關係為成立要件，故原告所主張損
    害賠償之債，如不合於此項成立要件者，即難謂有損害賠償
    請求權存在（最高法院30年上字第18號、48年台上字第481
    號判例參照）。
  (二)本院就兩造關於原告頭部撞擊鐵架之事故，與其殘廢結果間
    是否有因果關係存在此一爭點，業經檢附原告於桃園國軍
    802 醫院、臺北三軍總醫院就醫之相關醫療紀錄（包括病歷
    、X 光片等）送請行政院衛生署醫事審議委員會鑑定，該會
    於95 年3月6 日以000000 0號鑑定書，函覆鑑定結果為：「
    90年3 月16日的頭部電腦斷層檢查，顯示病人（即原告）右
    側顳部頭皮及皮下軟組織有輕微腫脹現象，另有左側顳部腦
    出血及瀰漫性蜘蛛膜下腔出血，以這樣的顱內出血狀況推論
    ，病人最可能是因為顱內動脈瘤或動靜脈畸形破裂造成的出
    血，與90年3 月12日的頭部撞擊相關性較低」、「鑑定個案
    所發生的左側顳部腦出血及瀰漫性蜘蛛膜下腔出血是相當嚴
    重的顱內出血，若是因為外部撞擊所引起的，則其撞擊力量
    應該較大，其頭部的軟組織腫脹或裂傷擦傷會比較嚴重明顯
    ，而非只是電腦斷層所顯示的輕微腫脹」、「住院病歷首頁
    所記載的不僅是『Head Injury:brain contusion 』，而是
    『Spontaneous ICH over left temporal region with SAH
    ，R/O head injury with contusion』，表示醫師判斷病人
    是罹患：『自發性左側顳部腦出血及瀰漫性蜘蛛膜下腔出血
    ，排除頭部外傷的可能性』」、「本案例單獨判讀電腦斷層
    片，無法判斷腦出血是外部撞擊造成，反而應考慮病人的腦
    出血可能是因顱內動脈瘤或靜脈畸形破裂等血管異常造成，
    因此三軍總醫院進行血管攝影，檢查病人是否有這些血管異
    常」等語（本院卷二，第53頁至第54頁參照）。則依該鑑定
    內容及原告就診時醫師於病歷上之記載，應可排除原告顱內
    出血係因其於90年3 月12日頭部撞擊電腦鐵架事故所致，則
    原告因顱內出血，而於手術治療後仍成3 級殘廢之結果，與
    其頭部撞擊電腦鐵架之事故，顯無因果關係。
  (三)原告另主張：原告申請勞工保險殘廢給付之申請書，載明保
    險事故為職業災害（即系爭頭部撞擊電腦鐵架事故），被告
    亦於投保單位證明欄上用印肯認確係發生職業災害致原告殘
    廢之事實云云。惟按，被告於勞工保險殘廢給付之申請書上
    用印，尚非自認本件原告頭部撞擊事故與身體殘廢間有因果
    關係，況被告並非醫療專業單位，對原告身體傷害之原因本
    即無從判斷，縱其依原告主張之事實，於勞工保險給付申請
    書上用印，亦不足據以認定原告頭部撞擊事故與身體殘廢間
    有因果關係存在，本院仍應依鑑定結果，以實際上因果關係
    之有無，判斷被告是否應連帶負損害賠償責任，附此敘明。
  (四)原告頭部撞擊事故與身體殘廢之結果，並無因果關係，既經
    認定如前，則依上開法條及判例意旨，原告自不得依民法第
    184 條第1 項、第2 項、第193 條第1 項、第195 條第1 項
    ，請求被告達美樂公司負損害賠償責任；被告達美樂公司既
    無庸負損害賠償責任，則原告依民法第28條、公司法第23條
    規定，請求該公司之法定代理人即被告乙○○○連帶負損害
    賠償責任，亦屬無稽。從而，原告請求被告連帶給付原告
    7,238,790 元，及自起訴狀繕本送達被告之翌日起至清償日
    止，按年息5%計算之利息，即無理由，其訴應予駁回；原告
    之訴既經駁回，其假執行之聲請即失所附麗，應併予駁回。
六、本件事證已臻明確，兩造其餘爭點及攻擊防禦方法，對於判
    決結果不生影響，無庸一一論述，附此敘明。
七、據上論結，原告之訴為無理由，依民事訴訟法第78條，判決
    如主文。
中    華    民    國    95    年    5     月    10    日
                  民事第二庭  法  官  王怡雯
以上正本證明與原本無異。
如對本判決上訴須於判決送達後20日內向本院提出上訴狀。
中    華    民    國    95    年    5     月    17    日
                              書記官  陳映羽


司法院資訊處製作；財團法人民間司法改革基金會備份。
